【裁判字號】    97,裁,2246
【裁判日期】    970410
【裁判案由】    土地徵收
【裁判全文】
最  高  行  政  法  院  裁  定
                                     97年度裁字第02246號
聲  請  人  乙○○
            丁○○○
            戊○○○
                        送達代.
                          投區.
            己○○
            庚○○
            辛○○即陳明讚之.
            癸○○即陳明讚之.
            壬○○即陳明讚之.
                        送達代.
                          87.
兼  共  同
訴訟代理人  甲○○
            丙○○
上列聲請人因與相對人行政院間土地徵收事件，對於中華民國96
年12月27日本院96年度裁字第4008號裁定，聲請再審，本院裁定
如下：
    主  文
再審之聲請駁回。
再審訴訟費用由聲請人負擔。
    理  由
一、按本院為終級審法院，一經裁判即告確定，當事人對於本院
    之裁定有所不服，除合於法定再審原因得聲請再審者外，不
    容以其他方法聲明不服，故當事人不服本院裁定，未以聲請
    再審之程序為之者，仍應認其為再審之聲請，依聲請再審程
    序調查裁判。次按對於確定裁定聲請再審，應依行政訴訟法
    第283條準用第277條第1項第4款之規定，表明再審理由。所
    謂表明再審理由，必須指明確定裁定有如何合於行政訴訟法
    第273條第1項所定再審事由之具體情事，始為相當，倘僅泛
    言有何條款之再審事由，而無具體情事者，尚難謂已合法表
    明再審理由。如未表明再審理由，法院無庸命其補正。
二、本件聲請人主張本院96年度裁字第4008號確定裁定有行政訴
    訟法第273條第1項第1款及第13款所定事由，對之提起再審
    之訴，依前揭說明，仍應認為係聲請再審。查再審對象不同
    ，其應表明之再審不變期間亦不同，聲請人之前於民國96年
    3月12日提起再審之訴，其再審對象為本院74年度判字第677
    號確定判決及本院74年度判字第1131號確定判決，惟其訴狀
    所表明卻是遵守本院96年度裁字第363號裁定之不變期間，
    故原裁定認其未表明遵守不變期間之證據，再審之訴為不合
    法，而駁回其再審之訴。經核本件聲請再審狀所載內容，無
    非說明對前訴訟程序裁判不服之理由，而對於上開確定裁定
    究有如何合於行政訴訟法第273條第1項第1款及第13款規定
    之具體情事，則未據敘明，依首開規定及說明，其聲請自非
    合法。又當事人對同一事件所為歷次裁判以同一再審事由提
    起再審，即係對最後一次之裁判為再審，必須其對最近一次
    之裁判具有再審理由者，始得進而審究其前各次裁判有無再
    審理由。本件聲請人對原確定裁定所提聲請再審，既經駁回
    ，則聲請人對前判決之各實體主張，即無庸審究。
三、據上論結，本件聲請為不合法，依行政訴訟法第283條、第
    278條第1項、第104條、民事訴訟法第95條、第78條、第85
    條第1項前段，裁定如主文。
中    華    民    國    97    年    4     月    10    日
                    最高行政法院第三庭
                        審判長法官  黃  璽  君
                              法官  林  茂  權
                              法官  鄭  忠  仁
                              法官  黃  本  仁
                              法官  吳  東  都
以  上  正  本  證  明  與  原  本  無  異
中    華    民    國    97    年    4     月    11    日
                              書記官  彭  秀  玲


司法院資訊處製作；財團法人民間司法改革基金會備份。
